【裁判字號】    99,台上,1053
【裁判日期】    990225
【裁判案由】    偽證
【裁判全文】
最高法院刑事判決            九十九年度台上字第一０五三號
上  訴  人  甲○○
上列上訴人因偽證案件，不服台灣高等法院台南分院中華民國九
十七年一月二十四日第二審判決（九十六年度上訴字第一二九四
號，起訴案號：台灣嘉義地方法院檢察署九十六年度偵字第七九
三號），提起上訴，本院判決如下：
    主  文
上訴駁回。
    理  由
按刑事訴訟法第三百七十七條規定，上訴於第三審法院，非以判
決違背法令為理由，不得為之。是提起第三審上訴，應以原判決
違背法令為理由，係屬法定要件。上訴第三審法院之案件，是否
以判決違背法令為上訴理由，應就上訴人之上訴理由書狀加以審
查，如果上訴理由書狀並未依據卷內訴訟資料，具體指摘原判決
不適用何種法則或如何適用不當，或所指摘原判決違法情事，顯
與法律規定得為第三審上訴理由之違法情形，不相適合時，均應
認其上訴為不合法律上之程式，予以駁回。至原判決究有無違法
，與上訴是否以違法為理由，係屬二事。本件原審經審理結果，
認為上訴人甲○○偽證之犯行明確，因而維持第一審論處上訴人
偽證罪刑之判決，已詳敘調查、取捨證據之結果及憑以認定犯罪
事實之心證理由。並就上訴人否認犯行之供詞及其所辯各語認非
可採，予以論述。上訴人於民國九十四年十月十八日，在台灣嘉
義地方法院九十四年度自字第三號皇川有限公司（下稱皇川公司
）自訴乙○○、郭怡青、許信忠涉犯詐欺、偽造文書等一案準備
程序中，供前具結後，承審法官提示卷附營升企業股份有限公司
（下稱營升公司）八十九年十二月台中港倉儲（全部三型板）請
款明細表，以該明細表明確記載出貨九角板樁十一支、回樁二十
一支，訊問上訴人為何未發現多付十支時，答稱「我沒有對帳」
；繼對法官所訊問每月對帳時，帳上記載均甚明確，為何沒有發
現一節，復謂「我都沒有對帳」等語，嗣法官再訊以乙○○等每
月請款時，是否取出貨運公司交付之回貨單加以核對時，上訴人
亦加以否認，供稱「都沒有。」等語。綜觀上訴人前後證言之語
意，其不僅表示未就上開明細表對帳，更進一步陳明於營升公司
每月請款時均未對帳，尤未曾取出上訴人所持有之出貨單加以核
對甚明。原判決因而併引上訴人於該準備期日自訴代理人詰問時
所述其因營升公司請款時僅列印明細表，未同時檢附相關單據，
甚覺不妥，曾向皇川公司負責人王其文反應並探詢加以對帳之可
行性等語，與上開供證參互以觀，認定上訴人之辯護人為上訴人
所辯上訴人上開證言之真意，僅係針對法官所訊問何以未發現送
回之板樁較原出貨之板樁多十支一節，表明其未發現數量有出入
之原因乃未對帳之故，非謂對乙○○歷次請款所提出之明細表均
未曾對帳之意云云，洵無足取，業於理由內說明甚詳，要與客觀
上之經驗法則、論理法則並無違背。上訴意旨猶執上開陳詞，並
以上訴人該次證詞所謂「都沒有」一語，亦僅意指未依所持有之
回貨單加以核對之意，並非全然否認曾有對帳之舉，指摘原判決
據以認定上訴人之證言不實，有違背經驗法則、論理法則之可議
云云，殊非適法之第三審上訴理由。又原判決就其認定上訴人擔
任皇川公司會計，負責帳目管理，對營升公司按月請款所提出之
明細表內列載之鋼板樁數量、承租日數均已加以核對，並就錯誤
部分，以手書之方式逕行更正、註記等情，亦於理由內，就此部
分事實認定所憑之證據及得心證之理由，詳為論敘。上訴意旨雖
以依證人許健雄於第一審證稱皇川公司提供之出貨及回貨單等資
料，成堆有如垃圾，依其判斷，該公司此前應未曾「對過」等語
，可知上訴人確未就營升公司請款之明細表予以對帳，上訴人於
上開自訴案件之證言，並無不實，此為有利於上訴人之證據，原
判決未置一詞，亦未說明不採之理由，自屬理由不備云云。然許
健雄係因皇川公司發現帳目有疑問而委請其對帳，業據許健雄陳
明，而上開證言，乃由於辯護人詰問許健雄「皇川公司交付這些
請你對帳，依你專業的判斷，是否他們之前已經有對過？」許健
雄乃答稱：「應該是沒有，……依我的專業判斷應該是沒有，因
為他提供的資料像一堆垃圾一樣。」且許健雄嗣於法官詢其自上
訴人所提供資料觀之，上訴人究有無按月對帳時，亦覆以上訴人
是否每個月核對，其不得而知等語，足徵辯護人與許健雄間上開
問、答，係針對皇川公司發現帳目疑點後，委託許健雄對帳前，
皇川、營升二公司曾否自行互相對帳一事所為，要與營升公司按
月例行性請款時，上訴人是否對帳一事無涉，至上訴人對按月之
例行性請款是否對帳，許健雄既陳明其並不知情，上開證言即無
從據為有利於上訴人之認定。上訴意旨徒憑其主觀上之誤解，指
摘原判決取捨證據之職權行使不當，且理由不備，亦顯與法律所
規定得上訴第三審之理由不相適合。另原審對上訴人關於調查證
人郭怡青之聲請，業已傳訊郭怡青，並於理由中，說明依郭怡青
之供證，本件請款時其並不在場，自無從證明當時上訴人有無對
帳，及上開請款明細表就上訴人所書之更正、註記部分，究於請
款當時或事後所為。而徒憑該明細表原本，亦無從判斷上訴人於
其上更正、註記之真正時間為何。上訴意旨指摘原審未依其聲請
，命郭怡青提出該明細表原本，以證明其上手書部分非請款當時
所為，有證據調查職責未盡及理由不備之違法云云，係未依卷證
而為指摘，客觀上亦不足據以辨認原判決已具備違背法令之形式
要件。再者，原判決審酌上訴人於上開自訴案件作證時，對自訴
代理人、辯護人所為之詰問及法官之訊問，均能條理陳述，並無
對外界事務全然缺乏知覺理會及判斷作用或顯然減退情形，因認
卷附診斷書記載上訴人所罹患之重鬱症及失眠症，並未致使上訴
人辨識行為違法或依其辨識而行為之能力欠缺或顯著減損，已於
理由內闡述明確。上訴意旨仍徒憑己意，主張其精神狀態雖未達
不能辨識之程度，但已顯著減弱，應依刑法第十九條第二項規定
減輕其刑云云，殊無足取。依上揭說明，本件上訴不合法律上之
程式，應予駁回。而本件係以上訴不合法，從程序上駁回上訴，
是上訴人緩刑之請求，本院無從審酌，併予指明。
據上論結，應依刑事訴訟法第三百九十五條前段，判決如主文。
中    華    民    國  九十九  年    二    月  二十五  日
                      最高法院刑事第四庭
                          審判長法官  張  淳  淙
                                法官  劉  介  民
                                法官  蔡  彩  貞
                                法官  魏  新  和
                                法官  吳  信  銘
本件正本證明與原本無異
                                      書  記  官
中    華    民    國  九十九  年    三    月    二    日
                                                      Ｅ

司法院資訊處製作；財團法人民間司法改革基金會備份。
